臺灣南投地方法院刑事判決
110年度易字第121號
公  訴  人  臺灣南投地方檢察署檢察官 
被      告  陳吉文



選任辯護人  林尚瑜律師（法扶律師）
上列被告因違反就業服務法案件，經檢察官提起公訴（110年度
偵字第65號），本院判決如下：
    主  文
陳吉文無罪。
    理  由
一、公訴意旨略以：被告陳吉文明知未經許可不得聘僱外國人士
    ，卻仍基於意圖營利媒介外國人非法為他人工作之犯意，自
    民國109年6月19日起，媒介逃逸越南籍移工NGUYEN VAN TUN
    G及PHAM THI VANG等2人，擔任其出面接洽之不同農務工作
    ，由陳吉文以車牌號碼00-0000號自小客車載送NGUYEN VAN 
    TUNG、PHAM THI VANG2人前往非法工作，每日分別給付NGUY
    EN VAN TUNG及PHAM THI VANG薪資新臺幣（下同）1,100元
    及1,000元，或向PHAM THI VANG收取車資100元，以此方式
    牟利。因認被告涉犯就業服務法第64條第2 項意圖營利而違
    反任何人不得媒介外國人非法為他人工作之規定罪嫌等語。
     
二、按犯罪事實應依證據認定之，無證據不得認定犯罪事實；不
    能證明被告犯罪者，應諭知無罪之判決，刑事訴訟法第154
    條第2項、第301條第1項前段分別定有明文。又刑事訴訟法
    上所謂認定犯罪事實之證據，係指足以認定被告確有犯罪行
    為之積極證據而言，如未能發現有相當證據或證據不足以證
    明，自不能以推測或擬制之方法以為裁判基礎，而認定不利
    於被告之事實，需依積極證據，苟積極證據不足為不利被告
    之認定時，即應為有利於被告之認定，更不必有何有利之證
    據；所謂「積極證據足以為不利被告事實之認定」，係指據
    為訴訟上證明之全盤證據資料，在客觀上已達於通常一般之
    人均不致於有所懷疑、而得確信被告確曾犯罪之程度；若未
    達到此一程度，而有合理之懷疑存在時，即無從為有罪之確
    信。而訴訟上所得之全盤證據資料，固不以直接證據為限，
    間接證據亦應包含在內，惟採用間接證據時，必其所成立之
    證據，在直接關係上，雖僅足以證明他項事實，而由此他項
    事實，本於事理之作用足以證明待證事實者，方為合法，若
    憑空之推想，並非得採為證據資料之間接證據（最高法院29
    年上字第3105號、30年上字第816號及32年上字第67號、76
    年台上字第4986號判例意旨參照）。再者，刑事訴訟法第16
    1條第1項明文規定：「檢察官就被告犯罪事實，應負舉證責
    任，並指出證明之方法。」；因此，檢察官對於起訴之犯罪
    事實，應負提出證據及說服之實質舉證責任。倘其所提出之
    證據，不足為被告有罪之積極證明，或其指出證明之方法，
    無從說服法院以形成被告有罪之心證，基於無罪推定之原則
    ，自應為被告無罪判決之諭知。申言之，刑事訴訟制度受倘
    有懷疑，則從被告之利益為解釋」、「被告應被推定為無罪
    」原則所支配，故得為訴訟上證明者，無論為直接或間接證
    據，須客觀上於吾人一般社會生活經驗均不致有所懷疑，而
    達於確信之程度者，且除認定被告犯罪之外，無從本於同一
    事證為其他有利於被告之合理推斷，始可以之為不利之認定
    ，倘其證明尚未達於確信之程度，而有合理可疑存在時，即
    難據為被告有罪之認定。
三、次按刑事訴訟法第308 條規定：「判決書應分別記載其裁判
    之主文與理由；有罪之判決並應記載犯罪事實，且得與理由
    合併記載。」同法第310 條第1 款規定：「有罪之判決書，
    應於理由內分別情形記載左列事項：一、認定犯罪事實所憑
    之證據及其認定之理由。」同法第154 條第2 項規定：「犯
    罪事實應依證據認定之，無證據不得認定犯罪事實。」而有
    罪判決書理由內所記載認定事實所憑之證據，即為經嚴格證
    明之證據，另在涉及僅須自由證明或彈劾證據證明力之事項
    ，其證據方不限定以有證據能力者為限。然在無罪判決書內
    ，判決書僅須記載主文及理由，而理由內記載事項，為法院
    形成主文所由生之心證，其論斷僅要求與卷內所存在之證據
    資料相符，或其論斷與論理法則無違，通常均以卷內證據資
    料彈劾其他證據之不具信用性，無法證明檢察官起訴之事實
    存在，所使用之證據並不以具有證據能力之證據為限，是就
    無罪部分爰不再論述所援引有關證據之證據能力，先予敘明
    。
四、檢察官起訴被告涉犯前揭罪嫌，無非係以被告供述、證人NG
    UYEN VAN TUNG及PHAM THI VANG警詢之證述、現場查獲照片
    、證人NGUYEN VAN TUNG及PHAM THI VANG入出境資料、法務
    部調查局南投縣調查站109年9月9日投偵大字第10964527220
    號函、南投縣政府109年9月16日府社勞青字第1090214218號
    函為其論據。
五、訊據被告堅詞否認有何意圖營利而違反任何人不得媒介外國
    人非法為他人工作規定之犯行，辯稱：我沒有跟他們收車資
    ，也沒有載他們去工作等語。被告之辯護人則為其辯護略以
    ：就證人PHAM THI VANG部分，依證人PHAM THI VANG證述至
    多僅可認被告收取車資，無證據可證此為仲介之對價；就證
    人NGUYEN VAN TUNG部分，依其證述僅足認其係直接為被告
    服勞務，或可能構成聘僱、容留，然非檢察官起訴所認意圖
    營利而媒介之行為，若此，應先行政後司法，先予以行政裁
    罰等語。經查：
  ㈠法務部調查局南投縣調查站於109年8月13日下午4時許於南投
    縣○○鎮○○路0000號前查獲被告駕駛8M-9743號廂型車載運以
    探親、觀光名義入境逾期居留失聯移工NGUYEN VAN TUNG、P
    HAM THI VANG乙節，業據被告於警詢時坦承不諱，核與證人
    NGUYEN VAN TUNG、PHAM THI VANG警詢證述，並有南投縣政
    府109年9月16日府社勞青字第1090214218號函、法務部調查
    局南投縣調查站109年9月9日投偵大字第10964527220號函、
    外人入出境資料檢視、現場照片在卷可佐（見他卷第13頁至
    第15頁、第24頁、第36頁）。是被告於前揭時、地載運證人
    NGUYEN VAN TUNG、PHAM THI VANG二人等事實，首堪認定。
　㈡證人PHAM THI VANG於警詢中證稱：我到處打工，大部份工作
    都是越南姐妹介紹的。我都是透過越南姐妹幫我安排介紹的
    ，大部份都是採茶、種菜、拔草等農務，日薪大都是1,000
    元左右，由當日的雇主拿現金給我。前述開8M-9743號箱型
    車的男子每日接送我到工作地點，來回一趟就會向我收取10
    0元車資。除了日薪1,000元外，雇主還會提供我中餐。我因
    為語言不通，所以我在臺灣非法打工期間，都是全權委託越
    南姐妹幫我安排，工作薪資資大部份都是由越南姐妹轉交給
    我，少數是當天的雇主直接發給我，並非透過前述開車載我
    的男子安排，所以不是由那位男子給我每日工作所得，他只
    向我收取車資等語（見他卷第30頁至第34頁）。可知，證人
    PHAM THI VANG屢稱工作係由其同鄉姐妹介紹，被告僅向其
    收取車資載送其前往，尚難憑此即認係仲介費用之對價。
　㈢另參證人NGUYEN VAN TUNG於警詢中證稱：開車載我去工作的
    臺灣籍男子是我工作的老闆，我都稱呼他為「老闆」。每日
    「老闆」會開車載我去工作，工作内容為除草、摘火龍果、
    採茶等農務，工資為每日1,100元，每日工作結束後，「老
    闆」發放現金給我。我的非法雇主就是「老闆」，我是透過
    越南籍同鄉介紹才認識「老闆」等語（見他卷第17頁至第20
    頁）。由上可知，證人NGUYEN VAN TUNG乃係透過其同鄉介
    紹始認識被告，被告載運證人NGUYEN VAN TUNG前往工作，
    並由被告發給薪資。是以證人NGUYEN VAN TUNG既已明確證
    述被告為其雇主，且薪資係由被告支付，依其證述尚難認被
    告意圖營利而媒介證人NGUYEN VAN TUNG非法工作之情事。
    準此，被告自己聘僱外籍移工NGUYEN VAN TUNG，並載送其
    至工作地點工作，其行為顯非屬居間介紹，充其量僅能謂該
    當於就業服務法就業服務法第57條第1 款「聘僱未經許可外
    國人」之情，違反者，依同法第63條規定，處15萬元以上75
    萬元以下罰鍰，是被告所違反者，僅以行政罰處罰即為已足
    ，而無庸以刑罰處罰，起訴意旨認被告此部分該當於媒介外
    國人非法為他人工作云云，尚有未洽。
六、綜上所述，本件尚無法認定被告係意圖營利媒介外國人非法
    為他人工作，檢察官所舉之證據，均尚未達於通常一般人均
    可得確信而無合理懷疑存在之程度，無法使本院形成被告有
    罪之確信心證。此外，復查無其他積極證據足資證明被告確
    有起訴意旨所指犯行，即不能證明被告犯罪，揆諸前揭說明
    ，自應為被告無罪之諭知。 

 據上論斷，應依刑事訴訟法第301 條第1 項，判決如主文。
本案經檢察官王元隆提起公訴，檢察官黃淑美到庭執行職務。
中　　華　　民　　國　　111 　年　　5 　　月　　9　　日
　　　　　　　　　刑事第三庭   法　官　李怡貞
以上正本與原本無異。
如不服本判決應於收受送達後20日內向本院提出上訴書狀，並應
敘述具體理由；其未敘述上訴理由者，應於上訴期間屆滿後20日
內向本院補提理由書（均須按他造當事人之人數附繕本）「切勿
逕送上級法院」。
                               書記官  林鈺珣  
中　　華　　民　　國　　111 　年　　5 　　月　　9 　　日